臺灣臺北地方法院民事裁定
111年度消債清字第88號
聲  請  人  
即  債務人  柯乃瑜  

代  理  人  陳俊成律師(法扶律師)  
相  對  人  
即  債權人  良京實業股份有限公司

法定代理人  平川秀一郎



相  對  人  
即  債權人  上海商業儲蓄銀行股份有限公司

法定代理人  李慶言  



相  對  人  
即  債權人  台北富邦商業銀行股份有限公司

法定代理人  陳聖德  





相  對  人  
即  債權人  花旗(台灣)商業銀行股份有限公司


法定代理人  莫兆鴻  

相  對  人  
即  債權人  滙豐(台灣)商業銀行股份有限公司


法定代理人  麥康裕  

相  對  人  
即  債權人  凱基商業銀行股份有限公司


法定代理人  魏寶生  





相  對  人  
即  債權人  台新國際商業銀行股份有限公司

法定代理人  吳東亮  



相  對  人  
即  債權人  日盛國際商業銀行股份有限公司

法定代理人  郭倍廷  

相  對  人  
即  債權人  中國信託商業銀行股份有限公司


法定代理人  利明献  



上列當事人間聲請清算事件事件，本院裁定如下：
    主  文
聲請人柯乃瑜自中華民國一一一年八月一日下午四時起開始清算
程序。
命司法事務官進行本件清算程序。
    理  由
一、按債務人不能清償債務或有不能清償之虞者，得依本條例所
    定更生或清算程序，清理其債務；債務人對於金融機構負債
    務者，在聲請更生或清算前，應向最大債權金融機構請求協
    商債務清償方案，或向其住、居所地之法院或鄉、鎮、市、
    區調解委員會聲請債務清理之調解，消費者債務清理條例（
    下稱消債條例）第3條、第151條第1項分別定有明文。此係
    採前置協商主義，是債務人於協商程序中，自應本於個人實
    際財產及收支狀況，依最大誠信原則，商討解決方案。如終
    究不能成立協商，於聲請更生或清算時，法院審酌上開條文
    所謂「不能清償或有不能清償之虞」，允宜綜衡債務人全部
    收支、信用及財產狀況，評估是否因負擔債務，而不能維持
    人性尊嚴之最基本生活條件，所陳報之各項支出，是否確屬
    必要性之支出，如曾有協商方案，其條件是否已無法兼顧個
    人生活之基本需求等情，為其判斷之準據。又法院開始清算
    程序之裁定，應載明其年、月、日、時，並即時發生效力。
    法院開始更生或清算程序後，得命司法事務官進行更生或清
    算程序，必要時得選任律師、會計師或其他適當之自然人或
    法人1人為監督人或管理人，復為同條例第83條第1 項、第1
    6條第1項所明定。
二、本件聲請意旨略以：聲請人現積欠債權人新臺幣（下同）20
    4萬9475元，於消債條例施行後，曾向本院對相對人申請債
    務前置調解，惟聲請人無法負擔相對人提出之清償條件，是
    調解不成立，爰向本院聲請清算等語。
三、經查：
 (一)聲請人以其有不能清償債務情事，前向本院聲請消債條例
     前置調解，經本院以110年度北司消債調字第498號聲請調
     解事件受理在案，嗣本院司法事務官於111年1月11日召開
     調解程序，因兩造均未到庭，無法調解，於111年1月12日
     調解不成立，有調解不成立證明書在卷可參【見本院110 
     年度北司消債調字第498號卷（下稱債調卷）第103頁】，
     是本院自應綜合其目前全部收支及財產狀況，評估是否已
     達不能維持最低生活條件，而有「不能清償債務或有不能
     清償之虞」之情形。
 (二)聲請人符合消債條例第151 條第7 項但書「因不可歸責於
     己之事由，致履行顯有重大困難」之規定：
   1.聲請人前於95年與最大債權銀行台新銀行達成前置協商，
     約定自95年7月10日起，分80期、利率0％、每月償還24,8
　　 94元之還款方案，惟於96年2月後未再履約繳款而毀諾，聲
     請人共還款8期等情，有台新銀行陳報狀、協議書附卷可稽
     （見本院卷第53至55頁）。而聲請人與債權人成立協商或
     調解後，即應依誠信原則履行，故應限制於聲請人因不可
     歸責於己之事由，致履行有困難時，始得聲請更生或清算
　　 ，俾聲請人盡力履行協商或調解方案，避免任意毀諾，是
     本件聲請人向本院聲請更生，自須審究其是否有「不可歸
     責於己事由致履行有困難」之情事。
   2.聲請人主張於95年與台新銀行成立協商後，當時聲請人聲
     請人任紡織業務員，月薪約28,000元，依當時前置協商近2
     萬5千元之方案，因繳款金額過高，聲請人實無力償還等語
　　 ，有聲請人陳報狀附卷(見本院卷第57頁)。查，聲請人於9
     5年至96年間任職於鵬展紡織實業有限公司，此有勞工保險
     被保險人投保資料表附卷(見債調卷第41頁)，是其前開主
     張任紡織業務員月薪28,000元之事實，堪信為真。另聲請
     人未陳報其於協商及毀諾時每月必要生活費用，審酌聲請
     人毀諾時設籍於臺北市中山區，此有戶籍謄本附卷可參（
     見本院卷第61頁），本院爰以衛生福利部公告之95年度臺
     北市每人每月最低生活費用14,377元之1.2倍即17,252元
　　 ，作為計算聲請人於協商及毀諾時每月必要生活費用之數
     額。是聲請人於毀諾時，每月收入扣除每月必要生活費用
　　 ，僅餘10,748元（計算式：28,000元-17,252元=10,748元
　　 ），難以履行協商金額 24,894元，故足認債務人履行該協
     商顯有困難，且有不可歸責之事由。
 (三)聲請人之平均每月收入及財產狀況：
　   聲請人名下有如附表所示財產，其中有土地2筆皆係繼承取
     得、另有保險單7筆；又聲請人陳稱目前因重度身心障礙無
     工作能力，每月僅領有身心障礙補助5,056元及受兄長支應
     每月3,000元至5,000元不等之收入，並提有收入切結書、
     身心障礙證明、109年度綜合所得稅各類所得清單資料、全
     國財產稅總歸戶財產查詢清單、勞工保險被保險人投保資
     料表附卷可稽(見債調卷第31至43頁)，堪信為真。據上，
     聲請人每月收入為9,056元(計算式：5,056元＋4,000元＝9,0
     56元)，本院即以9,056元作為計算聲請人目前償債能力之
     依據。
 (四)聲請人支出狀況： 　
　   按債務人必要生活費用，以最近一年衛生福利部或直轄市
     政府所公告當地區每人每月最低生活費1.2倍定之；受扶養
     者之必要生活費用，準用第1項規定計算基準數額，並依債
     務人依法應負擔扶養義務之比例認定之；債務人聲請更生
     或清算時所提財產及收入狀況說明書，其表明每月必要支
     出之數額，與本條例第64條之2第1項、第2項規定之認定標
     準相符者，毋庸記載原因、種類及提出證明文件，消債條
     例第64條之2第1項、第2項，消費者債務清理條例施行細則
     第21條之1第3項定有明文。聲請人主張其每月必要生活費
     用應以臺北市110年度最低生活費之1.2倍計算等語，本院
     審酌聲請人現居於臺北市中山區，有戶籍謄本為證（見本
     院卷第61頁），爰參酌衛生福利部公告之110年度臺北市每
     人每月最低生活費用年度每人每月最低生活費1萬7,668元
     之1.2倍即2萬1202元（計算式：1萬7,668元×1.2＝2萬1202
     元），並以此數額作為聲請人每月必要生活費用。
 (五)基上，聲請人每月目前每月收入9,056元扣除生活必要支出
     21,202元後，已無剩餘可供支配，而聲請人名下亦僅有保
     單7張及因繼承之土地2筆，有全國財產稅總歸戶財產查詢
     清單、金融機構交易明細、保險業通報作業資訊系統資料
     查詢結果表、集保戶往來參加人明細資料表、客戶存券異
     動明細表、投資人於各專戶無資料明細表、投資人於清算
     交割銀行未開戶明細表等件附卷可稽（見本院卷第68至89
     頁）。是本院審酌債務人之財產、信用、勞力及生活費用
     支出等狀況，堪認債務人客觀上經濟狀況已有不能清償債
     務之虞，而有藉助更生制度調整其與債權人間之權利義務
     關係而重建其經濟生活之必要，自應許債務人得藉由清算
     程序清理債務。
四、綜上所述，聲請人依其收支及財產狀況，確有不能清償債務
    之情事，且未經法院裁定開始更生程序或許可和解或宣告破
    產，復查無消債條例第6條第3項、第8條或第82條第2項所定
    駁回清算聲請之事由存在，則聲請人聲請清算，核屬有據，
    爰依首揭規定命司法事務官進行本件清算程序。
五、依消債條例第11條第1項、第83條第1項、第16條第1項，裁
    定如主文。　　
中　　華　　民　　國　　111 　年　　8 　　月　　1 　　日
              民事第二庭    法　官　蒲心智
以上正本係照原本作成。
本裁定不得抗告。
本裁定已於111年8月1日下午4時公告。　　　　　　
中　　華　　民　　國　　111 　年　　8 　　月　　1 　　日
                            書記官  潘惠敏 
附表
編號 項目 附註 1 國泰人壽保單7張 人壽險2張 健康、傷害險5張 2 土地(一) 地段地號：南投縣○○鄉○○段000號 權利範圍：2/75 面積：125.15㎡ 3 土地(二) 地段地號：南投縣○○鄉○○段00000號 權利範圍：2/75 面積：0.99㎡